臺灣臺中地方法院小額民事判決
　　　　　　 110年度沙小字第145號
原      告  王錦燦  
訴訟代理人  盧永盛律師
複代理人    施雅芳律師
被      告  許貴燈  

上列當事人間請求損害賠償事件，本院於民國110年11月9日言詞
辯論終結，判決如下：
    主      文
被告應給付原告新臺幣23,830元，及自民國109年12月29日起至
清償日止，依照週年利率5％計算之利息。
原告其餘之訴駁回。
訴訟費用新臺幣6,000元，由被告負擔新臺幣2,336元，餘由原告
負擔。
本判決原告勝訴部分，得假執行。但被告如以新臺幣23,830元為
原告預供擔保後，得免為假執行。
原告其餘假執行之聲請駁回。
    事實及理由
一、原告主張：
（一）原告於民國109年7月3日14時34分許駕駛車牌號碼000-000
      號營業用小客車（下稱系爭車輛）欲自台中市○○區○○街00
      0號（清水火車站）前停車格起步行駛時，被告駕駛車牌
      號碼000-00營業用小客車自中正街115號前突然迴轉，撞
      擊原告所有系爭車輛之左側車身，造成原告所有系爭車輛
      受損，經警到場處理，初判表認定被告有迴轉未依規定之
      肇事因素，被告對本件車禍發生應負完全肇事責任。原告
      因本件車禍事故受有如下之損害：（一）車輛修繕費用新
      臺幣（下同）47,300元：系爭車輛送修，零件費用為15,6
      00元，31,700元為工資。原告僅請求46,800元。（二）營
      業損失14,400元：原告於109年7月8日至15日將系爭車輛
      送修配廠維修，原告無法以駕駛計程車為業，經大台中汽
      車駕駛員職業工會評估其會員每日營業狀況，認原告之每
      日營業所得為1,800元，爰以修車期間8天乘以原告每日之
      營業所得，原告營業損失為14,400元。綜上，總計原告請
      求之金額為61,200元。為此，依侵權行為之法律關係提起
      本件訴訟請求被告給付。並請求法院判決：（一）被告應
      給付原告61,200元，及自起訴狀繕本送達次日起至清償日
      止依照年息5％計算之利息。（二）原告願供擔保，請准宣
      告假執行。（三）訴訟費用由被告負擔。 
（二）被告抗辯之意見：原告對於兩次鑑定報告仍然不認同，第
      一點，事故當時原告起步的時候，被告是對向車輛，原告
      看到被告時，被告是停在基準線前讓客人下車的狀態，所
      以本案並無原告禮讓被告要先通行的問題，因此原告繼續
      直行並無違反交通規則。第二點，本案肇事原因是被告從
      對向車道突然迴車才撞到原告左側車身，是被告突然迴轉
      的行為讓原告無從防範，因此原告認為原告沒有肇事責任
      。
二、被告抗辯：我當時是在迴轉，已經到原告前面了，原告是停
    止中，在計程車排班格臨時發動起駛，一檔的扭力會很大，
    因此起駛速度不會很慢，反而是我轉彎，轉彎的空間才一點
    點，不可能有多快，是原告臨時發動衝撞我的車，而且鑑定
    的結果已經判定原告也有責任，我們要認同鑑定的結果。並
    聲明：請求駁回原告之訴，訴訟費用由原告負擔。
三、得心證之理由：
（一）原告主張上述系爭車輛因本件車禍受損，且系爭車輛經送
      修復，維修費用總計47,300元（零件費用為15,600元，工
      資31,700元）之事實，已據其提出臺中市政府警察局道路
      交通事故當事人登記聯單、道路交通事故現場圖、初步分
      析研判表、調解筆錄、估價單等為證，復有本院主動向臺
      中市政府警察局清水分局調閱之本件交通事故全案卷宗資
      料在卷可查。被告就上述部分並未爭執，本件經調查證據
      之結果，可信原告上述部分之主張屬實。
（二）道路交通安全規則第106條第1項第5款規定：「汽車迴車
      時，應依下列規定：五、汽車迴車前，應暫停並顯示左轉
      燈光或手勢，看清無來往車輛，並注意行人通過，始得迴
      轉。」本件被告駕駛車輛未注意上開規定，於火車站前設
      網狀線及停車格位區域，往左迴車未看清無往來車輛，致
      與原告駕駛之系爭車輛發生碰撞，造成原告所有系爭車輛
      受損，既可認定，則被告應注意能注意，而未注意上揭規
      定，致肇本件車禍，自有過失，足以認定。然而道路交通
      安全規則第89條第1項第7款亦規定：「行車前應注意之事
      項，依下列規定：七、起駛前應顯示方向燈，注意前後左
      右有無障礙或車輛行人，並應讓行進中之車輛行人優先通
      行。」原告駕駛車輛，自火車站前停車格起駛，未禮讓被
      告所駕駛行進中之車輛先行，原告應注意能注意，而未注
      意上揭規定，致肇本件車禍，亦有過失。雙方駕車行為均
      顯有過失，堪以認定。又本院綜核前述本件車禍發生之過
      程，認為本件車禍之發生原告應負50％之過失責任，被告
      就本件車禍之發生應負50％之過失責任為適當。
（三）因故意或過失，不法侵害他人之權利者，負損害賠償責任
      ；汽車、機車或其他非依軌道行駛之動力車輛，在使用中
      加損害於他人者，駕駛人應賠償因此所生之損害。但於防
      止損害之發生，已盡相當之注意者，不在此限，民法第18
      4條第1項前段、第191條之2分別定有明文。查，被告就本
      件肇事發生既有過失，自應對被害人即原告所受車輛損害
      負侵權行為損害賠償責任。
（四）不法毀損他人之物者，被害人得請求賠償其物因毀損所減
      少之價額；負損害賠償責任者，除法律另有規定或契約另
      有訂定外，應回復他方損害發生前之原狀。因回復原狀而
      應給付金錢者，自損害發生時起，加給利息。第1項情形
      ，債權人得請求支付回復原狀所必要之費用，以代回復原
      狀。為民法第196條、第213條所明定。又請求賠償物被毀
      損所減少之價值，得以修護費用為估價標準，但以必要者
      為限，例如修理材料費以新品換舊品應予折舊（最高法院
      77年5月17日77年度第9次民事庭會議決議參照）。查，本
      件被告過失不法毀損系爭車輛，已如上述，依前開規定，
      自應負侵權行為損害賠償責任，則以修復金額作為賠償金
      額，自屬有據。又系爭車輛之零件修理既係以新零件更換
      破損之舊零件，依上開說明，自應將零件折舊部分予以扣
      除。查系爭車輛受損而支出修理費用計47,300元（零件費
      用為15,600元，工資31,700元）。其中零件部分，依行政
      院所頒固定資產耐用年數表及固定資產折舊率之規定，【
      非運輸業用客車、貨車】之耐用年數為5年，依定率遞減
      法每年折舊1000分之369，另依營利事業所得稅查核準則
      第95條第6項規定「固定資產提列折舊採用定率遞減法者
      ，以1年為計算單位，其使用期間未滿1年者，按實際使用
      之月數相當於全年之比例計算之，不滿1月者，以1月計」
      ，且依固定資產耐用年數表及固定資產折舊率之規定，非
      運輸業用客車耐用年數為5年，依定率遞減法每年折舊千
      分之369，且最後1年之折舊額加歷年折舊累計額，其總和
      不得超過該資產成本原額10分之9，殘值並應以10分之1為
      合度，亦即應扣除10分之9之零件折舊。查，系爭車輛係1
      02年（即西元2013年）1月出廠，有系爭車輛之車籍資料
      可憑，距系爭事故發生之109年7月3日已逾5年，依上開說
      明，扣除折舊之累計金額應不得超過該資產成本原額10分
      之9。依此計算，系爭車輛更換新零件費用為15,600元，
      則扣除折舊後之零件費用為1,560元（計算式：156000.1
      ＝1560）。再加計不計算折舊之工資31,700元後，系爭車
      輛維修費用之損害應為33,260元（計算式：1560＋31700=3
      3260）。又原告主張受有營業損失14,400元，此部分被告
      並未爭執，應認為原告主張有理由。因此，原告因本件車
      禍所受損害應為47,660元（計算式：33260+14400＝47660
      ）
（五）損害之發生或擴大，被害人與有過失者，法院得減輕賠償
      金額。民法第217條第1項定有明文。查被告、原告就本件
      車禍之肇責比例，被告應負擔50％之過失責任、原告應負
      擔50％之過失責任乙節，詳如上述。則依上述比例減輕被
      告賠償金額50％後，被告應賠償原告之金額為23,830元（
      計算式：47660×50％＝23830）。　　
（六）給付無確定期限者，債務人於債權人得請求給付時，經其
      催告而未為給付，自受催告時起，負遲延責任。其經債權
      人起訴而送達訴狀，或依督促程式送達支付命令，或為其
      他相類之行為者，與催告有同一之效力，民法第229條第2
      項定有明文。又遲延之債務，以支付金錢為標的者，債權
      人得請求依法定利率計算之遲延利息。但約定利率較高者
      ，仍從其約定利率；應付利息之債務，其利率未經約定，
      亦無法律可據者，週年利率為5％，民法第233條第1項及第
      203條亦有明文。本件原告對被告之前揭損害賠償債權，
      既經原告起訴而送達訴狀，被告迄未給付，當應負遲延責
      任。是原告請求被告給付自起訴狀繕本送達被告次日即10
      9年12月29日起至清償日止，依照週年利率5％計算之法定
      遲延利息，核屬有據，應予准許。
（七）綜上所述，原告依侵權行為之法律關係，請求被告給付原
      告23,830元，及自109年12月29日起至清償日止，依照週
      年利率5％計算之利息，為有理由，應予准許。至原告逾此
      範圍之請求，為無理由，應予駁回。
四、本件原告勝訴部分係民事訴訟法第436條之8適用小額訴訟程
    序所為被告敗訴之判決，應依同法第436條之20規定，就本
    件原告勝訴部分依職權宣告假執行；並依同法第436條之23
    準用第436條第2項，適用同法第392條第2項規定，本院爰依
    職權酌定相當擔保金額宣告被告為原告預供擔保後，得免為
    假執行。至於原告請求不被允許部分的假執行聲請沒有理由
    ，應予駁回。
五、訴訟費用之負擔：依民事訴訟法第436條之19及第79條，確
    定本件訴訟費用額為6,000元（即原告所繳納之第一審裁判
    費1,000元、2次鑑定費用共計5,000元），並由被告負擔其
    中之2336元，餘由原告負擔。
中　　華　　民　　國　　110 　年　　11　　月　　23　　日
                        臺灣臺中地方法院沙鹿簡易庭
                            法  官  劉國賓
以上為正本，係照原本作成。
如不服本判決，應於送達後廿日內，以判決違背法令為理由，向
本院提出上訴狀並表明上訴理由（上訴理由應表明一、原判決所
違背之法令及其具體內容；二、依訴訟資料可認為原判決有違背
法令之具體事實），如於本判決宣示後送達前提起上訴者，應於
判決送達後廿日內補提上訴理由書（須附繕本）。
中　　華　　民　　國　　110 　年　　11　　月　　23　　日
                            書記官  許宏谷